【裁判字號】    97,財管,116
【裁判日期】    971215
【裁判案由】    選任遺產管理人
【裁判全文】
臺灣臺中地方法院民事裁定             97年度財管字第116號
聲  請  人  乙○○
代  理  人  丙○○
上列聲請人請求選任被繼承人甲○遺產管理人事件，經臺灣宜蘭
地方法院移送前來，本院裁定如下：
  主   文
聲請駁回。
程序費用新臺幣壹仟元由聲請人負擔。
  理   由
一、聲請意旨略以：被繼承人甲○於民國72年6月5日死亡，因其
    生前繼承自配偶孫許丹之財產上一切權利、義務而與聲請人
    公同共有設定於宜蘭縣五結鄉○○段938之5地號土地之地上
    權，聲請人自屬民法第1178條第2項之利害關係人。因被繼
    承人甲○無親屬在台，其有無繼承人不明，且聲請人無從向
    地政機關申辦前揭公同共有地上權之繼承登記，爰依法聲請
    為被繼承人選任遺產管理人云云，並提出繼承系統表、土地
    登記謄本影本、戶籍謄本影本等件為證。
二、按繼承開始時，繼承人之有無不明，而無親屬會議或親屬會
    議未於一個月內選定遺產管理人者，利害關係人得聲請法院
    選任遺產管理人，民法第1178條第2項固定有明文。惟退除
    役官兵死亡而無繼承人、繼承人之有無不明或繼承人因故不
    能管理遺產者，由主管機關管理其遺產，此為臺灣地區與大
    陸地區人民關係條例第68條第1項所明定，行政院國軍退除
    役官兵輔導委員會並依同條第3項規定，訂有退除役官兵死
    亡無人繼承遺產管理辦法，依該辦法第4條規定，亡故退除
    役官兵遺產，由該輔導會所屬安置機構為遺產管理人，亡故
    退除役官兵未安置者，以其住所地退除役官兵服務機構為遺
    產管理人。故被繼承人如屬退除役官兵者，自應依上開規定
    ，以各該機構為法定之遺產管理人，法院不得再依前述民法
    規定，另行選任遺產管理人（最高法院88年度台抗字第455
    號裁判參照）。
三、查聲請人之代理人主張被繼承人甲○生前具榮民之身分（見
    本院97年12月8日訊問筆錄），並有行政院國軍退除役官兵
    輔導委員會97年11月26日輔壹字第0970016043號函在卷可證
    。故本件被繼承人甲○既為退除役官兵，依前開說明，應由
    被繼承人設籍地所屬安置機構或行政院國軍退除役官兵輔導
    委員會所屬之退除役官兵服務機構為甲○之法定遺產管理人
    ，聲請人聲請本院選任遺產管理人，於法自有未合，應予駁
    回。
四、末按依法應由關係人負擔費用者，法院裁定命關係人負擔時
    ，應一併確定其數額，非訟事件法第24條第1項定有明文。
    查本件程序費用為新臺幣壹仟元，有臺灣宜蘭地方法院自行
    收納款項統一收據附於該院97年度財管字第18號卷可證，爰
    依前開規定一併確定其數額。
五、依非訟事件法第21條第1項前段、第24條第1項，裁定如主文
    。
中    華    民    國    97    年    12    月    15    日
                          家事法庭法  官  陳卿和
以上正本證明與原本無異。
如對本裁定抗告，須於裁定送達後十日之不變期間內，向本院提
出抗告狀，並繳納抗告費新臺幣一千元。
中    華    民    國    97    年    12    月    15    日
                                  書記官  巫偉凱


司法院資訊處製作；財團法人民間司法改革基金會備份。
